臺灣桃園地方法院交通事件裁定　　　　93年度交聲更字第18號
原處分機關　交通部公路總局新竹區監理所中壢監理站
受　處分人　甲○○　男　31歲.
即　異議人
　　　　　　　　　　九號
上受處分人因違反道路交通管理處罰條例案件，對於交通部公路
總局新竹區監理所中壢監理站民國93年3 月15日所為之處分（原
處分案號：壢監裁字第裁53─D1A071058 號），聲明異議，經本
院裁定後（93年度交聲字第175 號），受處分人抗告，經台灣高
等法院撤銷原裁定，發回本院（93年度交抗字第805 號），本院
裁定如下：
    主  文
原處分撤銷。
羅皓儀汽車駕駛人迴車前，不注意來、往車輛，仍擅自迴轉，處
罰鍰新臺幣參佰元，並記違規點數壹點；又汽車駕駛人，駕駛汽
車違反道路交通安全規則，因而肇事致人受傷，記違規點數參點
。
    理  由
一、本件原處分意旨略以：異議人即受處分人甲○○於民國90年
    10月10日21時20分許，駕駛車牌號碼5H—7787號自小客車沿
    桃園縣龍潭鄉○○路往石門方向行駛，行經桃園縣龍潭鄉○
    ○路○○段299 號前，竟疏未注意左轉彎車應讓直行車先行
    ，即貿然左轉，適有對向江文漳騎乘車牌號碼ISC —208 號
    機車往龍潭方向直行，二車發生碰撞，以致江文漳受有傷害
    ，為桃園縣政府警察局警員逕行舉發「一轉彎車不讓直行車
    先行。二肇事致人受輕傷」，並填製90桃警局交字第D1A071
    058 號違規通知單移送原處分機關處理，原處分機關乃依道
    路交通管理處罰條例第48條第1 項第6 款、第61條第3 項、
    第63條第1 項規定，裁處罰鍰新台幣（下同）900 元，吊扣
    異議人駕駛執照三個月，並記違規點數一點。
二、聲明意旨略以：異議人所駕駛車牌號碼5H—7787號自小客車
    ，雖有於上開時、地與江文漳騎乘車牌號碼ISC —208 號機
    車發生擦撞事故，並致江文漳受有傷害，惟當時異議人駕駛
    車輛通過路口中心已完成左轉彎進入外側車道，待駛入路旁
    停車場，車頭已達路肩，是江文漳騎乘機車車速過快，又未
    禮讓伊先行，才會撞上伊車輛，伊並無違規情事，原處分顯
    然有誤，為此聲明異議等語。
三、經查：本件證人江文漳於警訊、本院93年度交聲字第175 號
    案件訊問時及本件訊問時均陳稱：當時騎乘機車是沿桃園縣
    龍潭鄉○○路往龍潭方向之外側路肩上行駛，行經桃園縣龍
    潭鄉○○路○○段299 號前，突然見對向車牌號碼5H—7787
    號自小客車左轉欲進入停車場，伊因閃避不及而撞擊該自小
    客車右前葉子板位置，當時伊車速約40公里左右，而伊直行
    時並無看見異議人車輛，當時現場車輛很多，有塞車等語（
    見卷附92年10月11日警訊筆錄、本院93年度交聲字第175 號
    卷93年6 月16日訊問筆錄、本件訊問筆錄）；異議人甲○○
    於警訊及本院93年度交聲字第175 號案件訊問時均陳稱：當
    時駕駛車牌號碼5H—7787號自小客車行沿桃園縣龍潭鄉○○
    路往石門方向行駛，行經桃園縣龍潭鄉○○路三坑段欲左轉
    進入同路段299 號之停車場時，因車流量大，有塞車情形，
    機車也很多，並沒看見江文漳騎乘機車過來，於已完成左轉
    進入外側慢車道路肩之際，江文漳之機車就撞及伊車輛右前
    葉子板處等語（見卷附92年10月11日警訊筆錄、本院93年度
    交聲字第175 號案訊問筆錄）。是由證人江文漳、異議人甲
    ○○前開警訊及本院訊問時之陳述，參以卷附道路交通事故
    現場圖、現場照片、車損照片、二車之碰撞受損位置綜合研
    判，可知本件異議人甲○○駕駛自小客車行經前揭路段欲左
    轉彎進入對向停場場時，適有對向江文漳騎乘機車直行行經
    該處，二車即在停車場門口處之外側慢車道上發生碰撞，而
    該路段亦非交岔路口，而係劃有缺口可供迴轉之分向限制線
    （雙黃線）。雖異議人辯稱當時伊駕車已完成左轉進入外側
    車道，待駛入停車場，機車騎士江文漳未禮讓伊先行，才會
    發生車禍云云。惟按轉彎車應讓直行車先行，但直行車尚未
    進入交岔路口，而轉彎車已達中心處開始轉彎者，直行車即
    應讓轉彎車先行，道路交通安全規則第102 條第1 項第6 款
    定有明文，其規範意旨係為避免在交岔路口同有路權之直行
    車與轉彎車相互爭道，而對行車之先後順序加以明定。本件
    車禍事故既非發生在交岔路口上，尚無適用上開規定之餘地
    ，況雙方車道無交岔，並無所謂中心處，亦無從認定轉彎車
    已達中心線開始轉彎，直行車應禮讓轉彎車之問題。準此，
    ，異議人甲○○辯稱伊車輛已完成左轉，享有路權，證人江
    文漳應禮讓伊先行云云，自不足採信。惟原處分機關竟援引
    道路交通管理處罰條例第48條第1 項第6 款規定處罰，即以
    交岔路口認定本件肇事地點，顯有違誤，原裁定亦有不當。
四、按「汽車駕駛人迴車時，有左列情形之一者，處二百元以上
    六百元以下罰鍰：一在彎道、坡路、狹路、橋樑、隧道迴車
    者。二、 在設有禁止迴車標誌或劃有分向限制線、禁止超
    車線或禁止變換車道線之路段迴車者。三、在禁止左轉路段
    迴車者。四、 行經圓環路口，不繞行圓環迴車者。五、迴
    車前，未依規定暫停，顯示左轉燈光，或不注意來、往車輛
    、行人，仍擅自迴轉者。」，道路交通管理處罰條例第49條
    定有明文；又按「汽車駕駛人有左列各款所列條款之一者，
    除依原條款處罰鍰外，並予記點：一、有第49條情形之一者
    ，記違規點數一點」道路交通管理處罰條例第63條第1 項第
    1 款亦定有明文。經查：
    (一)依現場圖顯示該案發地點係設有分向限制線（雙黃線），
    但停車場前之雙黃線係設有缺口，應係可迴車之地點；(二)而
    異議人人迴車開始之起點距碰撞地點為4.3 公尺（即一個車
    道3.3 公尺加上1 公尺，詳現場圖），異議人自承其時速為
    5 公里，亦即每秒行進1.3888公尺（500 除以60再除以60）
    ，故異議人開始迴車致發生撞擊地點所需時間為3.09秒；另
    相對人江文漳自承時速為40公里，亦即每秒行進11.11 公尺
    ，可推知異議人開始迴車前，相對人江文漳係在34.33 公尺
    前（即11.11 公尺乘以3.09秒），故
    本件異議人迴車前，相對人江文漳當時已在其左前方34.33
    公尺前，而依卷附道路交通事故調查報告表（一）所示，案
    發當時夜間有照明、無障礙物、視距良好，並無不能注意之
    情形，且當時汽車、機車車流量甚大，頗為擁塞，為異議人
    、相對人均陳述明確，異議人應可預期於此情況下左轉橫越
    對向車道，進入停車場，將有可能與對向來車發生擦撞情事
    ，自應禮讓對向車輛先行，惟異議人於迴車前竟疏未注意左
    方已有相對人江文漳之機車僅距其34.33 公尺前即貿然迴車
    ，顯有迴車前，不注意來、往車輛，仍擅自迴轉之違規行為
    ，至為灼然。(三)而道路交通安全規則第94條第3 項亦規定：
    汽車行駛時，駕駛人應注意車前狀況，並隨時採取必要之安
    全措施，相對人江文漳自承在當時車流相當擁擠情況下，仍
    相對人江文漳自承在當時車流相當擁擠情況下，仍以時速40
    公里行駛，且其所騎乘之機車撞擊異議人之自小客車位置係
    在自小客車左前葉子板，呈現中凹直接撞擊狀態，且自用小
    客車之AB柱間，即為外側車道白線，有卷存現場相片可稽，
    即當時自小客車之前輪已通過外側車道白線，依當時無不能
    注意之情形（如上述），相對人江文漳詎未注意車前狀況，
    並採取必要之安全措施而撞上已行至外側車道邊線之異議人
    車輛，自亦有違反上開規定，而對本件肇事同具過失責任。
    (四)至相對人江文漳因本件交通事故肇事，致於92年10月10日
    至同年月22日急診三次，受有左胸挫傷併第九肋骨線狀骨折
    無異位等傷害，有敏盛綜合醫院龍潭分院診斷證明書在卷可
    憑，亦為異議人所不否認（詳本院93年度交聲字第175 號93
    年6 月16日訊問筆錄），本件異議人駕駛違規，因而肇事致
    人受輕傷之事實亦堪認定。
五、綜上，本件原處分以異議人違反行經無號誌交岔路口轉彎車
    未讓直行車先行之規定對異議人加以處罰顯有違誤，其裁決
    處分應予撤銷；而異議人確有迴車前，不注意來、往車輛，
    仍擅自迴轉之違規行為，並肇事致人受傷，其聲明異議以自
    己並無違規及過失等節，亦無理由；至本件異議人駕駛汽車
    違反道路交通安全規則，因而肇事致人受傷之違規部分，道
    路交通管理處罰條例第61條第3 項前段業經總統於93年4 月
    21日，以華總一義字第09300077601 號令修正公布，同年月
    23日生效，關於汽車駕駛人駕駛汽車違反道路交通安全規則
    ，因而肇事致人受傷之違規罰則，由吊扣駕駛執照三個月至
    六個月修正為記違規點數三點，此修正前後之法律顯有不同
    ，應認係屬法律變更（參見司法院第二廳81年11月5 日【81
    】廳刑1 字第16290 號函覆臺灣高等法院之法律座談會研究
    意見參照），且按行政罰在法律之適用上應有刑法第2 條第
    1 項「行為後法律有變更者，適用裁判時之法律。但裁判前
    之法律有利於行為人者，適用最有利於行為人之法律」之規
    定所揭示「從輕從新」原則之類推適用，此觀乎稅捐稽徵法
    第48條之3 「納稅義務人違反本法或稅法之規定，適用裁處
    時之法律。但裁處前之法律有利於納稅義務人者，適用最有
    利於納稅義務人之法律」之規定益徵明確，是違反道路交通
    管理處罰條例之行政裁罰，自應隨法律之修正，而依「從輕
    從新」原則，為新舊法之比較適用，又經比較之結果，新法
    顯有利於受處分人（因依新法規定，不能吊扣駕駛執照，僅
    記違規點數三點），本院自應適用修正後之新法；準此，異
    議人之聲明異議無理由，惟原處分亦有不當，應予撤銷，併
    就異議人本件違規並致人於輕傷之行為，依道路交通管理處
    罰條例第49條第5 款、第63條第1 項第1 款及修正後第61條
    第3 項前段之規定，裁處主文第二項所示之罰鍰300 元、記
    違規點數1點及記違規點數3 點。
據上論斷，依道路交通案件處理辦法第20條前段，裁定如主文。
中　　華　　民　　國　　94　　年　　2 　　月　　25　　日
                                臺灣桃園地方法院交通法庭
                                    法　官    楊晴翔
以上正本證明與原本無異。
如不服本裁定，應於裁定送達後5 日內向本院提出抗告狀。
      　　　　　　　　　　　　　　　書記官　  劉晨輝
中　　華　　民　　國　　94　　年　　3 　　月　　1 　　日
